【裁判字號】    98,上更(二),55
【裁判日期】    980513
【裁判案由】    違反槍砲彈藥刀械管制條例
【裁判全文】
臺灣高等法院刑事判決              98年度上更(二)字第55號
  上  訴  人
  即  被  告  甲○○
                      （現於臺灣臺北看守所羈押中）
  選任辯護人  蕭銘毅律師
上列上訴人因違反槍砲彈藥刀械管制條例案件，不服臺灣板橋地
方法院91年度訴字第317號，中華民國92年9月5日第一審判決（
起訴案號：臺灣板橋地方法院檢察署89年度偵字第15962、21158
號），提起上訴，經判決後，由最高法院第二次發回更審，本院
判決如下：
    主  文
原判決關於違反槍砲彈藥刀械管制條例部分暨定執行刑部分均撤
銷。
甲○○未經許可，持有可發射子彈具有殺傷力之槍枝，累犯，處
有期徒刑壹年貳月，併科罰金新臺幣肆萬元，罰金如易服勞役，
以新臺幣壹仟元折算壹日，減為有期徒刑柒月，併科罰金新臺幣
貳萬元，罰金如易服勞役，以新臺幣壹仟元折算壹日。扣案之改
造仿貝瑞塔半自動手槍壹把（槍枝管制編號000000000
0）、子彈顆，均沒收。又未經許可，持有可發射子彈具有殺
傷力之槍枝，累犯，處有期徒刑壹年貳月，併科罰金新臺幣肆萬
元，罰金如易服勞役，以新臺幣壹仟元折算壹日，減為有期徒刑
柒月，併科罰金新臺幣貳萬元，罰金如易服勞役，以新臺幣壹仟
元折算壹日。扣案之改造仿貝瑞塔半自動手槍壹把（槍枝管制編
號0000000000）、子彈壹顆，均沒收。應執行有期徒
刑壹年壹月，併科罰金新臺幣萬元，罰金如易服勞役以新臺幣
壹仟元折算壹日。改造仿貝瑞塔半自動手槍壹把（槍枝管制編號
0000000000號）、子彈參顆、改造仿貝瑞塔半自動手
槍壹把（槍枝管制編號0000000000號）、子彈壹顆，
均沒收。
    事  實
一、甲○○前於民國（下同）八十七年間，因偽造文書案件，經
    臺灣板橋地方法院判處有期徒刑六月確定，於八十九年二月
    二十二日執行完畢。詎甲○○猶不知悔改，明知未經主管機
    關許可，不得非法持有可發射子彈具殺傷力之改造槍枝及子
    彈，竟未經許可，基於持有可發射子彈具殺傷力之改造槍枝
    及子彈之犯意，於八十九年八月初某日，在臺北縣土城市某
    處，自一名劉姓友人處取得具有殺傷力之仿貝瑞塔半自動手
    槍而改造之手槍一把（槍枝管制編號0000000000
    ）及土造子彈五顆而持有之，嗣於八十九年八月二十一日隨
    身攜帶上開改造之自動手槍及土造子彈前往丙○○於臺北縣
    蘆洲市○○路三七巷一八弄六號所經營之豐利鋼模企業社內
    寄放，嗣經警於當日下午四時許在上址查獲，並當場扣得前
    述改造手槍一把及土造子彈五顆（其中二顆經送鑑試射已滅
    失）。
二、甲○○明知未經主管機關許可，不得非法持有可發射子彈具
    殺傷力之改造槍枝及子彈，竟復未經許可，基於持有可發射
    子彈具殺傷力之改造槍枝及子彈之犯意，於八十九年十一月
    七日至同月八日，自不詳之人取得可發射子彈具有殺傷力之
    仿貝瑞塔半自動手槍而改造之手槍一把（扣案槍枝管制編號
    0000000000）、具有殺傷力之土造子彈二顆（其
    中一顆經送鑑試射滅失）。嗣於同年月九日零時左右，經警
    在其居住之臺北縣土城市○○路二三五巷五弄五號二樓房間
    內查獲。
三、案經臺北縣政府警察局蘆洲分局、新莊分局分別報請臺灣板
    橋地方法院檢察署檢察官偵查起訴。
    理  由
一、程序及證據能力部分：
(一)被告甲○○辯稱犯罪事實二所查獲之槍枝及子彈部分，係屬
    違法搜索、扣押云云，惟按檢察官、司法警察官或司法警察
    偵查犯罪，有左列情形之一而情況急迫者，得逕行拘提之：
    一、因現行犯之供述，且有事實足認為共犯嫌疑重大者。二
    、在執行或在押中之脫逃者。三、有事實足認為犯罪嫌疑重
    大，經被盤查而逃逸者。但所犯顯係最重本刑為一年以下有
    期徒刑、拘役或專科罰金之罪者，不在此限。四、所犯為死
    刑、無期徒刑或最輕本刑為五年以上有期徒刑之罪，嫌疑重
    大，有事實足認為有逃亡之虞者。前項拘提，由檢察官親自
    執行時，得不用拘票；由司法警察官或司法警察執行時，以
    其急迫情況不及報告檢察官者為限，於執行後，應即報請檢
    察官簽發拘票。如檢察官不簽發拘票時，應即將被拘提人釋
    放。第一百三十條及第一百三十一條第一項之規定，於第一
    項情形準用之。但應即報檢察官，刑事訴訟法第八十八條之
    一第一、二、三項分別定有明文。就犯罪事實二部分，係經
    被害人乙○○報請台北縣政府警察局新莊分局中港派出所會
    同前往而當場查獲，有該分局刑事案件報告書附卷可稽（見
    偵字第21158卷第 1至2頁），另證人即員警己○○於原審法
    院審理時證稱：乙○○來報案說他被恐嚇，並說被告有槍枝
    ，我們才一起去，我們只是進入查看，報案人說戊○○知道
    槍在哪裡，在樓下有看到戊○○，他帶我們下去找戊○○，
    ... 伊向戊○○說我們一間一間看，在衣服下面就發現一把
    槍等語（見原審卷二第92頁至107頁），證人即員警陳春旭
    於原審法院審理時證稱：乙○○報案時說甲○○可能被通緝
    ，到現場請他們四人拿出身份證查證發現甲○○已被通緝，
    我們才四處查看，發現吸食器後才搜索，之後有報告檢察官
    是以逕行搜索方式處理云云（見原審卷二第 92至107頁頁）
    ，警方依刑事訴訟法第八十八條之一第三項規定執行逕行搜
    索，並分別扣得上開之物，並無任何搜索不合法之處，其搜
    索、扣押所得，自均有證據能力。至犯罪事實一部分，依台
    北縣政府警察局蘆洲分局偵破報告表記載，本案係經該分局
    員警接獲線報後，於前開時地逕行搜索，並查扣相關證物，
    有該分局刑事案件報告書附卷可稽，另證人丁○○於本院前
    審審理時證稱：民眾打電話報案檢舉有毒品、槍械，我們前
    往查看瞭解，有按門鈴，裡面有人讓我們進去，裡面有機台
    ，機台上有製圖工程，發現圖裡面內容不是一般螺絲，是類
    似子彈的東西，才開始搜索云云（見本院更一審卷第 122至
    125 頁），以此並無任何搜索不合法之處，其搜索、扣押所
    得，自亦均有證據能力。
(二)被告另主張證人乙○○於警詢中之陳述，無證據能力云云，
    經查：按刑事訴訟法第一百五十九條第一項規定：「被告以
    外之人於審判外之言詞或書面陳述，除法律有規定者外，不
    得作為證據」；其立法本旨係以證人於審判外之言詞或書面
    陳述，屬於傳聞證據，此項證據，當事人無從直接對於原供
    述者加以詰問，以擔保其真實性，法院亦無從直接接觸證人
    而審酌其證言之憑信性，違背直接審理及言詞審理之原則，
    除具有必要性及信用性情況之除外者外，原則上不認其有容
    許性，自不具證據能力；至所謂具有必要性及信用性情況者
    ，例如刑事訴訟法第一百五十九條之一、之二、之三、之四
    、之五情形，仍例外認其有證據能力，然此乃係指法院未於
    審判期日傳喚相關證人到庭，案件僅能依靠該等證人於審判
    外之陳述以為判斷之情形，始需就該等審判外供述證據嚴格
    依照刑事訴訟法第一百五十九條之一至之五所定要件一一檢
    視各該證人之供述，作為證據之資格。倘法院已經依據當事
    人聲請傳喚證人到庭接受檢辯雙方之交互詰問，則法院既已
    透過直接、言詞審理方式檢驗過該證人之前之證詞，當事人
    之反對詰問權亦已受到保障得以完全行使之情況下，該等審
    判外證據除有其他法定事由（例如：非基於國家公權力正當
    行使所取得或私人非法取得等，而有害公共利益，即以一般
    證據排除法則為判斷），應認該審判外供述已得透過審判程
    式之詰問檢驗，而取得作為證據之資格，亦即其審判外供述
    與審判中供述相符部分，顯然已經構成具備可信之特別情狀
    ，當然有證據資格（實務上之作用常為引用該等陳述與審判
    中陳述相符，強化該證人供述之可信度），其不符部分，作
    為檢視審判中所為供述可信與否之彈劾證據，當無不許之理
    ，甚者，其不符部分倘係於司法警察、檢察事務官調查中之
    供述，作為認定被告犯罪與否或不構成犯罪與否之證據，亦
    僅需依照刑事訴訟法第一百五十九條之二規定，斟酌其審判
    外供述作成外部環境、製作過程、內容、功能等情況認為之
    前供述較為可信，即可取得證據之資格，而作為認定事實之
    證據資格（參照最高法院九十四年度臺上字第二五０七號、
    九十五年度臺上字第二五一五號判決意旨）。經查：證人乙○○業於原審法院審理時經傳喚到庭後具結並行交互詰問，
    其警詢所為對於本件被告等不利之陳述，雖屬被告以外之人
    於審判外之陳述，惟本院審酌其等陳述作成時之情況，並無
    違法取證及證明力過低之瑕疵，亦認以之作為證據為適當，
    是以其於警詢時所為對於被告不利之陳述，與審判中供述相
    符部分，已具備可信之特別情狀，自有證據資格，其不符部
    分，亦得作為檢視審判中所為供述可信與否之彈劾證據。
(三)按被告以外之人於審判外之言詞或書面陳述，除法律有規定
    者外，不得作為證據，刑事訴訟法第159條第1項定有明文。
    又共同被告對其他共同被告之案件而言，為被告以外之第三
    人，本質上屬於證人，為確保被告對證人之詰問權，證人於
    審判中，應依法定程序，到場具結陳述，並接受被告之詰問
    ，其陳述始得作為認定被告犯罪事實之判斷依據。茲本件同
    案被告丙○○於警詢、偵查、原審法院審理時所為不利於被
    告甲○○之供述，雖係被告以外之人於審判外之言詞陳述，
    嗣經本院本審審理時以證人傳喚到庭作證而未到庭，惟被告
    及其辯護人嗣已捨棄傳喚證人丙○○，並僅爭執證人丙○○
    於警詢、偵查、原審法院審理時供述之證明力，而不爭執該
    等供述之證據能力，依刑事訴訟法第一百五十九條之五第一
    項、第二項規定，自有證據能力。
(四)按被告以外之人於審判外之陳述，雖不符刑事訴訟法第一百
    五十九條之一至第一百五十九條之四之規定，而經當事人於
    審判程序同意作為證據，法院審酌該言詞陳述或書面陳述作
    成時之情況，認為適當者，亦得為證據；當事人、代理人或
    辯護人於法院調查證據時，知有刑事訴訟法第一百五十九條
    第一項不得為證據之情形，而未於言詞辯論終結前聲明異議
    者，視為有前項之同意，刑事訴訟法第一百五十九條之五第
    一項、第二項分別有明文。經查，本判決下列所引用其他之
    被告以外之人於審判外之陳述，檢察官、被告於本院言詞辯
    論終結前均未聲明異議，本院審酌上開證據資料製作時之情
    況，尚無違法不當及證明力明顯過低之瑕疵，亦認為以之作
    為證據應屬適當，故揆諸前開規定，爰依刑事訴訟法第一百
    五十九條之五規定，認前揭證據資料均有證據能力。又本件
    認定事實所引用之其他本件卷內所有卷證資料（包含文書證
    據、物證等證據），並無證據證明係公務員違背法定程序所
    取得，被告及辯護人於本院審理終結前就卷內所有之卷證資
    料之證據能力表示無意見，且卷內之文書證據，亦無刑事訴
    訟法第159條之4之顯有不可信之情況與不得作為證據之情形
    ，則依刑事訴訟法第159條之5之規定，本件認定事實所引用
    之本件卷證所有文書證據、物證等證據，均有證據能力，合
    先敘明。
二、犯罪事實一部分：
(一)訊據上訴人即被告甲○○供承有於上開時地自一名劉姓友人
    處取得具有殺傷力之仿貝瑞塔半自動手槍而改造之手槍一把
    及土造子彈五顆，嗣將上開改造之自動手槍及土造子彈攜帶
    外出並寄放於丙○○所經營之豐利鋼模企業社內，而於上揭
    時地為警查獲之事實，並有經警於上開時地查獲之手槍一把
    （槍枝管制編號0000000000）及土造子彈五顆扣
    案可稽，而該扣案之手槍及子彈，經送請內政部警政署刑事
    警察局鑑驗結果，認槍枝部分係以仿貝瑞塔廠半自動手槍製
    造之玩具槍換裝車通之土造金屬槍管改造而成，滑套及槍身
    材質為金屬，擊發機械正常，具發射子彈功能而有殺傷力；
    子彈五顆則係金屬彈殼加裝金屬彈頭（直徑約八毫米）組合
    而成，亦具有殺傷力，此有該刑事警察局刑鑑字第一二五二
    一一號鑑驗通知書乙份在卷可參（見偵字 15962號卷第24頁
    ），是被告上揭自白，堪認與事實相符。
(二)公訴意旨認被告甲○○與同案被告丙○○基於製造可發射子
    彈具有殺傷力之槍彈之犯意聯絡，在台北縣蘆洲市○○路三
    七巷一八弄六號丙○○所經營之「豐利鋼模企業社」內，以
    丙○○所有之鑽床等工具，改造玩具手槍及子彈等物，以製
    造完成具殺傷力之仿貝瑞塔半自動手槍之改造手槍一把，及
    具有殺傷力之金屬彈殼加裝金屬彈頭組合而成之土造子彈五
    顆，因認被告甲○○就此經警查獲之改造手槍一把及土造子
    彈五顆，係犯槍炮彈藥刀械管制條例第11條第1項、第4項之
    未經許可製造其他可發射金屬或子彈具有殺傷力之槍械罪及
    同條例第 12條第1項之未經許可製造彈藥罪嫌云云。訊據被
    告甲○○堅詞否認涉有製造上開具有殺傷力槍彈之犯行，並
    辯稱：扣案之槍枝設計圖係丙○○所繪製的，該設計圖係仿
    克拉克廠之槍枝設計圖，非伊所持有而經警查扣之仿貝瑞塔
    廠半自動手槍之設計圖，伊並沒有製造改造手槍及子彈云云
    ，經查：同案被告丙○○於偵查中固供稱於八十九年八月二
    十一日，在臺北縣蘆洲市○○路三七巷一八弄六號豐利鋼模
    企業社內，為甲○○繪製設計圖，並以該場所及工具提供製
    造槍枝子彈云云，而經警於上開時間在「豐利鋼模企業社」
    現場，除查獲上開改造手槍、子彈外，並查獲設計圖、槍管
    半成品、製圖機、砂輪機、鑽床等物，有搜索扣押筆錄及現
    場查獲照片等附卷可參，惟經本院依職權函詢內政部警政署
    刑事警察局該紙設計圖究係仿克拉克廠槍枝之設計圖或仿貝
    瑞塔廠半自動手槍之設計圖，經該局函覆稱，卷附槍管設計
    圖，與該二類改造槍枝（仿BERETTA及GLOCK）之槍管，比較
    其外觀、結構與尺寸，發現與仿 GLOCK廠半自動手槍製造槍
    枝之槍管較為相近，有該局98年3月26日刑鑑字第098002965
    8 號函附於本院卷可參，依此，同案被告丙○○上揭供承所
    繪製之槍枝設計圖顯無法製造出被告所持有之仿貝瑞塔廠半
    自動手槍，所述已與事實不符，且查同案被告丙○○於偵查
    中之供述既未經具結以擔保其供述之真實性，復核與卷內之
    證據、事實不符，自難遽採，被告此部分所辯即非無據，茲
    被告既堅詞否認有此部分非法製造槍彈之犯行，而同案被告
    丙○○於偵查中之供述復與事實不符，自難遽認被告涉有此
    部分犯行。
三、犯罪事實二部分：
    訊據上訴人即被告甲○○供承有於上開時地經警在其位於臺
    北縣土城市○○路二三五巷五弄五號二樓住處，當場搜獲上
    揭槍枝及子彈之事實，此證人即執勤員警陳春旭於原審法院
    審理時亦證稱：伊有參與土城市○○路之搜索。該次是有民
    眾報案，情報顯示有槍，我們是四個人去。一進去就看到電
    鍋裡有吸食器，但沒有人承認是他的，所以才由被告的哥哥
    陪伊繼續查看，另二位警員則在客廳監控，有槍的那間印象
    中是放衣服。最先搜到槍的那一間是伊負責的云云（見原審
    卷一第118-119頁、卷二第101頁）；另證人即執勤員警己○○於原審法院審理時證稱：當天伊等是接獲線報說該處有槍
    才過去，進入屋內後，先發現有一個吸食器，之後就在他們
    的房間看來看去。‧‧‧後來戊○○上樓來協助我們調查，
    在儲藏室內一堆衣服的下面發現一把槍云云（見原審卷二第
    98-101頁），並有經警所查獲之上揭仿貝瑞塔半自動手槍一
    把及土造子彈二顆扣案可參，足徵被告甲○○確有於上開時
    地為警在其住處當場搜獲上揭槍枝及子彈之事實，而經警於
    上開時地，所查獲之手槍一把（槍枝管制編號000000
    0000）及土造子彈二顆，經送請內政部警政署刑事警察
    局鑑驗結果，認槍枝部分係以仿貝瑞塔廠半自動手槍製造之
    金屬玩具手槍，換裝土造金屬槍管改造而成，機械性能良好
    ，可擊發適用子彈而有殺傷力，子彈部分則係由玩具金屬彈
    殼加裝直徑約七點八毫米金屬彈頭組合而成，經採樣試射亦
    可擊發而有殺傷力，有該局刑鑑字第一八○四一七號鑑驗通
    知書乙紙在卷可參。被告甲○○雖否認有持有系爭槍彈之犯
    行，並辯稱：槍是乙○○的，是他拿到伊房間放的，因為他
    欠伊 2萬元，伊向其催討，可能口氣不好，所以要栽贓伊云
    云，然查：證人乙○○否認持有系爭槍彈並栽贓被告持有上
    揭槍彈之情，並於原審法院審理時證稱：伊知道甲○○身上
    有槍，伊會害怕，所以跟警察檢舉他。是在同年月七日下午
    十一時三十分許左右，目擊甲○○持有該槍云云（見原審卷
    0000-000、卷0000-000頁），被告甲○○雖否認持有上開
    扣案之槍枝、子彈，並以上揭情詞置辯，而證人戊○○、林
    信儀亦於偵查中附和其詞，惟證人林信儀於原審法院審理時
    當庭陳明前於偵查中所述係受被告甲○○指使而為虛偽陳述
    ，另證人戊○○於偵查中始則供稱：前開在甲○○土城市住
    處查獲之槍、彈，據被告甲○○告知為「一休」（即乙○○
    ）所有，但伊未曾親見「一休」持有該槍云云（見偵字第二
    一一五八號卷第三十四頁背面），嗣則改稱：伊曾經見過「
    一休」持用扣案槍枝云云（見同上偵查卷第七十二頁背面）
    ，前後所供相互齲齬，已難憑採，至被告雖辯稱因乙○○欠
    伊 2萬元，伊向其催討，可能口氣不好，因而心生不滿，始
    栽贓於他云云，惟證人乙○○否認有積欠被告金錢，而縱如
    被告所述證人乙○○積欠其 2萬元，被告於證人乙○○未能
    依約定償還而向其催討，亦屬情理之常，證人乙○○應無僅
    因遭催討債務即心生不滿而無故栽贓被告涉犯上開刑責之理
    ，茲被告經警在其房間內查獲上開槍、彈，被告空言指稱係
    乙○○故意栽贓云云，要係卸責之詞，而無足採，事證明確
    ，被告此部分犯行，亦堪認定。
三、查被告行為後，刑法業於94年2月2日修正公布，95年7月1日
    起施行。按「行為後法律有變更者，適用行為時之法律，但
    行為後之法律有利於行為人者，適用最有利於行為人之法律
    」，修正後刑法第2條第1項定有明文，該條係規範行為後法
    律變更所生新舊法律比較適用之準據法，本身尚無新舊法比
    較之問題，於新法施行後，應一律適用新法第2條第1項之規
    定，為「從舊從輕」之比較，先予敘明。再按「本次刑法法
    律變更，新舊法比較時應就罪刑有關之共犯、未遂犯、想像
    競合犯、牽連犯、連續犯、結合犯，以及累犯加重、自首減
    輕暨其他法定加減原因（如身分加減）與加減例等一切情形
    ，綜其全部罪刑之結果而為比較」，有最高法院95年5 月23
    日95年度第8次刑事庭會議決議足參，爰就本件新舊法比較
    結果論述如下：
(一)刑法第33條第5款業於94年2月2日修正公佈，並於 95年7月1
    日施行，修正前刑法第33條第5款原規定：「罰金：1元以上
    。」，而刑法分則編各罪所定罰金之貨幣單位原為銀元，依
    現行法規所定貨幣單位折算新臺幣條例規定，銀元 1元折算
    新臺幣3元，則修正前罰金最低數額應為新臺幣3元。刑法第
    33條第 5款修正後改為：「罰金：新台幣一千元以上，以百
    元計算之。」，修正後罰金最低數額變更為新臺幣一千元，
    比較修正前後之規定，修正後刑法第33條第 5款所定罰金之
    最低數額，較修正前提高，自以修正前刑法第33條第 5款之
    規定有利於被告。
(二)有關易服勞役（包括其折算標準）之修正，乃相當於科刑規
    範事項之變更，故如行為後有關易服勞役之規定有所變更者
    ，亦應依刑法第2條第1項規定，為新舊法之「從舊從輕」比
    較；且所謂比較新舊法應整體適用，不能割裂適用，乃係指
    與罪刑有關之本刑而言，並不包括易刑處分，故事關刑罰執
    行之易刑處分仍應分別適用最有利於行為人之法律（參照最
    高法院96年度台上字第2233號判決意旨）。而按易服勞役之
    折算標準，由修正前刑法第42條第2項原定之「以（銀元）1
    元以上3元以下折算1日」（按：此規定配合修正前罰金罰鍰
    提高標準條例第 2條【現已刪除】規定，就其原定數額提高
    為100倍折算1日，則最高應以銀元300元折算1日，經折算為
    新台幣後，應以新臺幣900元折算為1日）及易服勞役期限「
    不得逾6月」，移列於修正後刑法第42條第3項，並提高為「
    以新臺幣 1000元、2000元或3000元折算1日」，且易服勞役
    期限則提高為「不得逾刑 1年」。是以修正後關於易服勞役
    之折算標準金額提高，將使易服勞役之日數減少，倘易服勞
    役折算結果未逾六個月者，經比較新舊法結果，以修正後刑
    法之規定對被告較為有利。
(三)刑法第11條原規定「本法總則於其他法令有刑罰之規定者，
    亦適用之。但其他法令有特別規定者，不在此限。」，經修
    正為「本法總則於其他法律有刑罰或保安處分之規定者，亦
    適用之。但其他法律有特別規定者，不在此限。」，亦即為
    使法規範明確，將「法令」修正為「法律」以符合法律保留
    及罪刑法定原則，復就解釋上認為「有刑罰之規定」包含保
    安處分部分亦予以明文化，是以此一修正並未涉及實體國家
    刑罰權之有無暨其範圍之更迭，非屬修正後刑法第2條第1項
    所稱之「法律變更」，不生須依該條項規定為新、舊法比較
    之問題，惟本條修正之目的既為符法律保留及罪刑法定原則
    暨規範明確性之要求，當以修正後之規定較能契合刑罰之本
    質兼更具規範之實質妥當性暨進步性，因之，基於「法與時
    轉則治」之理念，此部分自應適用修正後規定。
(四)刑法第55條關於想像競合犯之規定，修正後增列第55條但書
    ，惟對本件被告而言並無有利或不利之情形，自不生新舊法
    比較之問題，應依一般法律適用原則，適用裁判時法（參照
    最高法院95年度第21次刑事庭會議決議）。
(五)修正前刑法第51條規定：「數罪併罰，分別宣告其罪之刑，
    依左列各款定其應執行者：」其中第 5款規定：「宣告多數
    有期徒刑者，於各刑中之最長期以上，各刑合併之刑期以下
    ，定其刑期。但不得逾二十年」修正後刑法第 51條第5款規
    定：「宣告多數有期徒刑者，於各刑中之最長期以上，各刑
    合併之刑期以下，定其刑期。但不得逾三十年。」兩者比較
    結果，修正後刑法並未較有利於行為人。又刑法第 51條第7
    款規定：「宣告多數罰金者，於各刑中之最多額以上，各刑
    合併之金額以下，定其金額。」，比較修正前後刑法，本條
    款未經修正，對受刑人而言並無有利不利之情形，自不生新
    舊法比較之問題，應逕依修正前之刑法第 51條第7款規定，
    定其罰金金額。
四、論罪科刑之理由：
(一)查被告行為後，槍砲彈藥刀械管制條例於 94年1月26日修正
    公布，並自同年 1月28日生效施行，就未經許可持有可發射
    子彈具有殺傷力之各式槍砲部分，修正前槍砲彈藥刀械管制
    條例係規定於第 11條第4項，其法定刑為「1年以上7年以下
    有期徒刑，併科新臺幣 700萬元以下罰金」，而修正後之槍
    砲彈藥刀械管制條例則刪除舊法第 11條，與原條例第8條、
    第10條合併規定於第 8條，而修正後之該條例第8條第4項提
    高法定刑為「3年上以10年以下有期徒刑，併科新臺幣700萬
    元以下罰金」，經比較新舊法結果，以舊法對於被告較為有
    利，依刑法第2條第1項但書之規定，自應適用修正前之槍砲
    彈藥刀械管制條例第 11條第4項之規定處斷。至未經許可持
    有子彈部分並未修正，即不生新、舊法比較適用之問題，自
    應逕依該條例第12條第4項之規定處斷。核被告就犯罪事實
    一、二所為，均係犯（修正前）槍砲彈藥刀械管制條例第11
    條第 4項之未經許可持有其他可發射子彈具殺傷力之改造槍
    枝罪及同條例第 12條第4項之未經許可持有子彈罪。至公訴
    意旨雖認被告就經警於「豐利鋼模企業社」內所查獲之改造
    手槍一把及土造子彈五顆，係犯槍砲彈藥刀械管制條例第11
    條第1項、第4項之未經許可製造其他可發射金屬或子彈具有
    殺傷力之槍械罪及同條例第 12條第1項之未經許可製造彈藥
    罪嫌，惟被告堅詞否認有製造槍彈之犯行，而經警同時所查
    扣之仿貝瑞塔廠辦自動手槍之設計圖，並無法製造出被告所
    持有之仿貝瑞塔廠半自動手槍，又同案被告丙○○之供述復
    與事實不符，均已如上述，是並查無何積極證據足資證明被
    告有此非法製造槍彈之犯行，自難以該罪相繩，惟公訴人起
    訴被告未經許可製造可發射金屬或子彈具有殺傷力之槍械、
    彈藥之事實本即含有持有其他可發射金屬或子彈具有殺傷力
    之槍械、彈藥之基本事實，則本件被告持有其他可發射金屬
    或子彈具有殺傷力之槍械、彈藥犯行既係在公訴人起訴範圍
    內，爰變更起訴法條。被告分別同時持有上揭具殺傷力之槍
    彈，屬一行為觸犯數罪名，為想像競合犯，應依刑法第55條
    規定，分別從一重之未經許可持有其他可發射子彈具殺傷力
    之改造槍枝罪處斷。而查被告甲○○有如事實欄所載之犯罪
    、科刑及執行情形，有本院被告前案紀錄表乙紙在卷可稽，
    被告於五年內再故意犯本件有期徒刑以上之罪，不論依修正
    前之刑法第 47條，或修正後之刑法第47條第1項之規定，均
    構成累犯，對被告而言並無有利或不利之情形，自不生新舊
    法比較之問題，逕依刑法第47條規定，論以累犯。被告非法
    持有犯罪事實一所示之槍彈，而於經警查獲後，復非法持有
    犯罪事實二所示之槍彈，是被告於不同時間分別持有上揭具
    有殺傷力之非制式手槍（彈），犯意各別，應予分論併罰。
(二)原審對被告甲○○上述犯行，予以論罪科刑，雖非無見，惟
    查：(一)被告僅係非法持有犯罪事實一所示之槍、彈，並非
    製造該等槍、彈，原審認被告係非法製造犯罪事實一所示之
    槍、彈，應成立（修正前）槍砲彈藥刀械管制條例第11條第
    1項之製造可發射子彈具有殺傷力之槍枝罪及同法第12條第1
    項之製造子彈罪，核與事實不符，其論斷尚有未洽﹔ (二)
    被告於 89年8月初非法持有犯罪事實一所示之槍、彈，嗣於
    89年8月21日為警查獲後，復於 89年11月7日至同月8日，非
    法持有犯罪事實二所示之槍、彈，而於同年月 9日為警查獲
    ，以此被告先後二次非法持有槍彈之期間不同，二者並距約
    三月，被告顯係犯意各別，而分別持有上開槍彈，原審認二
    者係基於概括犯意，具有修正前連續犯之關係，自有未洽；
    (三)被告行為後，槍砲彈藥刀械管制條例第11條關於未經許
    可，持有可發射子彈具有殺傷力之各式槍砲罪，業已修正，
    原審未及比較適用，亦有未當；(四)本件被告犯罪時間均係
    在 96年4月24日以前，所犯上開二罪雖係依法不應減刑之罪
    ，惟經宣告有期徒刑一年六月以下，合於中華民國96年罪犯
    減刑條例第2條第1項第3款、第3條減刑之規定，原審未及依
    法為減刑，同有未洽，是被告甲○○上訴意旨猶否認犯罪事
    實二之犯行，固無理由，惟其上訴意旨否認涉有製造犯罪事
    實一所示槍彈之犯行，則非無理由，是原判決關於被告違反
    槍砲彈藥刀械管制條例部分既有可議，自應由本院就此部分
    及定執行刑部分予以撤銷改判。爰審酌被告之素行不良、犯
    罪之動機、目的、手段、次數，持有槍彈所可能致生之危害
    ，嗣於偵審中復一再勾串人證企圖諉過他人，犯後態度不佳
    等一切情狀，就其所犯上開二罪，分別量處如主文第二項所
    示之刑，並就罰金部分諭知易服勞役之折算標準，又被告犯
    罪時間均係在96年4月24日以前，所犯修正前槍砲彈藥刀械
    管制條例第11條第4項之罪，雖屬減刑條例第3條第1項第4款
    所列舉不予減刑之罪名，惟經宣告有期徒刑一年六月以下之
    刑，仍得依減刑條例予以減刑，爰依減刑條例第2條第1項第
    3 款之規定，分別減其宣告刑二分之一，並就罰金部分諭知
    易服勞役之折算標準，暨定其應執行刑。至扣案之仿貝瑞塔
    半自動手槍而改造之手槍一把（槍枝管制編號000000
    0000）、子彈五顆、仿貝瑞塔半自動手槍而改造之手槍
    一把（槍枝管制編號0000000000）、子彈二顆，
    依槍砲彈藥刀械管制條例第五條規定為違禁物，除兩次查扣
    之子彈各因送鑑試射而滅失二顆及一顆外，各於相關罪刑項
    下宣告沒收。至其餘扣案丙○○所有之設計圖一紙、製圖機
    、砂輪機、鑽床各一臺，甲○○所有土造槍管半成品一枝、
    彈殼四枚，並無證據足資證明與本件被告上開犯行有關，爰
    不予宣告沒收，附此敘明。
據上論斷，應依刑事訴訟法第369條第1項前段、第364條、第300
條、第299條第1項前段，（修正前）槍砲彈藥刀械管制條例第11
條第4項，槍砲彈藥刀械管制條例第12條第4項，刑法第11條前段
、第2條第1項、第55條、第47條、第42條第3項、第38條第1項第
1款、修正前刑法第51條第5款、第7款，中華民國96年罪犯減刑
條例第2條第1項第3款、第7條，判決如主文。
本案經檢察官侯寬仁到庭執行職務。
中    華    民    國    98    年    5    月    13    日
                  刑事第十五庭  審判長法  官  吳昭瑩
                                      法  官  李釱任
                                      法  官  張傳栗
以上正本證明與原本無異。
如不服本判決，應於收受送達後10日內向本院提出上訴書狀，其
未敘述上訴之理由者並得於提起上訴後10日內向本院補提理由書
（均須按他造當事人之人數附繕本）「切勿逕送上級法院」。
                                      書記官  吳玉華
中    華    民    國    98    年    5     月    13    日
附錄：本案論罪科刑法條全文
（修正前）槍砲彈藥刀械管制條例第11條第4項：
未經許可，持有、寄藏或意圖販賣而陳列第一項所列槍砲者，處
一年以上七年以下有期徒刑，併科新臺幣七百萬元以下罰金。
槍砲彈藥刀械管制條例第12條第4項
未經許可，持有、寄藏或意圖販賣而陳列子彈者，處 5 年以下有
期徒刑，併科新台幣 300 萬元以下罰金。


司法院資訊處製作；財團法人民間司法改革基金會備份。
